【裁判字號】    98,抗,112
【裁判日期】    980615
【裁判案由】    拍賣抵押物
【裁判全文】
臺灣板橋地方法院民事裁定               98年度抗字第112號
抗  告  人  甲○○
抗告人因與相對人第一商業銀行股份有限公司間拍賣抵押物事件
，對於中華民國98年5月6日臺灣板橋地方法院97年度拍字第3251
號裁定提起抗告，本院裁定如下：
    主  文
抗告駁回。
抗告程序費用新臺幣壹仟元由抗告人負擔。
    理  由
一、按扺押權人，於債權已屆清償期，而未受清償者，得聲請法
    院拍賣抵押物，就其賣得價金而受清。又不動產所有人設定
    抵押權後，得將不動產讓與他人。但其抵押權不因此而受影
    響，民法第873條第1項、867 條分別定有明文。次按聲請拍
    賣抵押物，原屬非訟事件，祇須其抵押權已經依法登記，登
    記之清償期已屆滿而未受清償時，法院即應為許可拍賣抵押
    物之裁定；如對於此項法律關係有爭執時，亦應由有爭執之
    人另行提起訴訟，以求解決，不得僅依抗告程序聲明其爭執
    ，並據為廢棄拍賣抵押物裁定之理由（最高法院70年台抗字
    第197號裁定意旨參照）。
二、本件相對人主張：原所有權人即債務人暉暘電子工業股份有
    限公司（下稱暉暘公司）前於民國94年9 月23日以原裁定附
    表所是不動產為向相對人所負之債務擔保，設定本金最高限
    額新臺幣（下同）3,500 萬元之抵押權，依法登記在案。嗣
    由抗告人取得前開不動產，惟依民法第867 條規定，其抵押
    權不因此受影響，茲債務人對相對人負債50,891,099元，已
    屆清償期而未為清償，為此聲請准予拍賣抵押物，並提出他
    項權利證明書、不動產登記簿謄本、抵押權設定契約書、借
    據、其他約定事項等影本可證，原法院據以准許相對人拍賣
    抵押物之聲請，即無不當。
三、抗告意旨略以：抗告人係原裁定附表所示不動產所有權人及
    抵押權人，並非債務人，相對人於原審之聲請程序費用不應
    由抗告人負擔，為此提起抗告，請求廢棄原裁定等語。經查
    ，債務人暉暘公司分別於94年9 月26日、97年6 月26日、97
    年7 月23日向相對人借款2,800 萬元、1 千萬元、2 千萬元
    ，並以如原裁定附表所示不動產設定本金最高限額3,500 萬
    元之抵押權供作擔保。嗣於97年8 月26日將如原裁定附表所
    示之不動產以買賣為登記原因移轉登記予抗告人等情，業據
    相對人於原審提出由債務人暉暘公司簽立之抵押權設定契約
    書影本1 紙暨借據影本5 紙、他項權利證明書影本2 紙、其
    他約定事項影本1 紙、土地登記謄本2 份、建物登記謄本2
    份為證（見原審卷第4 頁至第14頁、第17頁至第26頁），揆
    諸民法第867 條規定，相對人之抵押權不因此而受影響。又
    債務人暉暘公司未依約清償相對人借款，迄今尚積欠相對人
    本金50,891,099元及利息、違約金未清償，並有放款戶授信
    明細查詢單影本1 件可證（見原法院卷第15頁），則抵押物
    所擔保之債權已屆清償期，相對人自得聲請裁定准予拍賣抵
    押物，且非訟程序法院僅得就拍賣抵押物聲請強制執行是否
    符合形式上要件為審酌，於符合法定形式要件下即應為許可
    強制執行之裁定。又原裁定既經維持，則依非訟事件法第21
    條第2 項規定準用民事訴訟法第78條規定，本件相對人於原
    審聲請程序費用自應由抗告人負擔，是抗告人主張原審聲請
    程序費用應由相對人負擔云云，要無可採，至於抗告人所陳
    其非債務人等語，依首開說明，應就爭執事項，另行起訴，
    以求解決，茲乃提起抗告，請求廢棄原裁定，不能謂有理由
    。
四、據上論結，本件抗告為無理由，依非訟事件法第46條、第21
    條第2 項、第24條第1 項，民事訴訟法第495 條之1 第1 項
    、第449 條第1 項、第78條，裁定如主文。
中    華    民    國    98    年    6     月    15    日
              民事第一庭    審判長法  官  李世貴
                                  法  官  黃信滿
                                  法  官  陳翠琪
正本係照原本作成。
如不服本裁定，僅得於收受本裁定正本送達後10日內，以適用法
規顯有錯誤為理由，向本院提出再抗告狀，（須附繕本一份及繳
納再抗告裁判費新台幣1,000元），經本院許可後紿可再抗告。
中    華    民    國    98    年    6     月    16    日
                                  書記官  簡曉君


司法院資訊處製作；財團法人民間司法改革基金會備份。
